臺灣高雄地方法院民事裁定　　　　　　　 100年度司字第26號
聲　請　人　德衡投資股份有限公司
法定代理人　盧俊傑
代　理　人　丁志達律師
相　對　人　開發工業股份有限公司
法定代理人　趙金
代　理　人　洪錫鵬律師
上列聲請人聲請選派檢查人事件，本院裁定如下：
    主  文
選派彭建生會計師為開發工業股份有限公司檢查人，檢查開發工
業股份有限公司之業務帳目及財產情形。
聲請程序費用新臺幣壹仟元由相對人負擔。
    理  由
一、聲請意旨略以：聲請人為繼續1 年以上持有相對人已發行股
    份總數3 ％以上之股東。光陽工業股份有限公司（下稱光陽
    公司）與日本昭和株式會社（下稱昭和株式會社）均為相對
    人之法人股東，分別持有相對人已發行股份總數比率各約49
    ％、48％之股份，該2 法人股東共掌控相對人董事席位5 席
    中之4 席與監察人3 席之全部，且由光陽公司之代表人趙金
    、昭和株式會社之代表人小鮒祐司分別擔任相對人之董事
    長及總經理。相對人97年度營運虧損達新臺幣（下同）9000
    萬餘元，其中投資基金虧損1 億3900萬元，約達相對人實收
    資本30％，顯可疑有人為疏失或人謀不臧之情事，且涉及公
    司經理人或公司董事是否違背善良管理人之注意義務而應負
    損害賠償責任之問題。詎相對人之全體監察人竟無視此現象
    ，是否因其等分別係光陽公司或昭和株式會社之代表人而未
    善盡監察人之職責，非無可疑。為此，爰依公司法第245 條
    第1 項之規定，聲請本院選派檢查人，檢查相對人業務帳目
    及財產情形等語。
二、相對人則以：聲請人為相對人之法人董事，得檢查相對人之
    業務帳目及財產情形，且聲請人之代表人亦有受通知參加相
    對人之董事會，並參與決議公司業務之執行，對於相對人之
    業務帳目及財產情形甚為熟悉，自無再聲請本院選派檢查人
    之必要。況相對人每年均有依法委任會計師查核簽證，將相
    關財務資訊揭露，並將查核之財務報表暨查核報告分送各董
    事、監察人及主要客戶，益見聲請人無向本院聲請選派檢查
    人之必要。相對人97年度之虧損係因受全球金融風暴影響所
    致，非有人為疏失或人謀不臧之情事，代表光陽公司、昭和
    株式會社之董事或監察人亦無違法或怠職之行為等語，資為
    抗辯。
三、按繼續1 年以上，持有已發行股份總數百分之3 以上之股東
    ，得聲請法院選派檢查人，檢查公司業務帳目及財產情形，
    公司法第245 條第1 項定有明文。次按，公司法第245 條第
    1 項所定選派檢查人之規定，除具備1 年以上持有已發行股
    份總數3 % 之股東之要件外，別無其他資格之限制（最高法
    院86年度台抗字第108 號裁定、89年度台抗字第660 號裁定
    參照），是縱然聲請人為公司董事，亦非不得聲請法院選派
    檢查人。又前開公司法規定乃為防止少數股東濫用此一權利
    ，公司法嚴格其行使要件，股東須持股達已發行總股份數量
    3%以上，且必須向法院聲請選派檢查人，檢查內容並以公司
    業務帳目及財產情形為限，是在立法上，已就行使檢查權對
    公司經營所造成之影響，與少數股東權益之保障間，加以斟
    酌、衡量，從而，倘具備繼續1 年以上持有已發行股份總數
    3%之股東之要件，聲請法院選任檢查人，對公司業務帳目及
    財產狀況為檢查，公司即有容忍檢查之義務。
四、經查：
  (一)本件聲請人主張其為繼續1 年以上，持有相對人已發行股份
    總數3 ％以上之股東，有股票影本及上海商業儲蓄銀行高雄
    分行所出具之股票過戶日期明細表證明在卷可稽（見本院卷
    第22頁至第24頁），堪信為真實。又公司法第245 條第1 項
    選派檢查人之規定，除具備持有已發行股份總數3 ％以上之
    股東之要件外，別無其他限制，已如前述，則縱然聲請人或
    其代表人為相對人之董事，亦得依法向本院聲請選派檢查人
    。是本件聲請人之聲請具備前開要件，合於上開規定，應予
    准許。至於相對人上開抗辯，均與聲請人是否具備持有已發
    行股份總數3 ％以上之股東之要件無涉，是其所辯，洵不足
    採。
  (二)經本院依職權函請高雄市會計師公會提供願意擔任檢查人之
    會計師供本院遴選，經該會函覆其會員並無意願受任者，有
    高雄市會計師公會民國100 年9 月8 日高會字第1000158 號
    函附卷可參（見本院卷第57頁）。本院審酌聲請人推薦之彭
    建生會計師具有我國會計師、稅務代理人及美國會計師證照
    ，曾任資誠會計師事務所查帳領組、謙誠國際會計師事務所
    經理，且加入台北市會計師公會、財團法人臺灣省會計師公
    會均已逾5 年，現開設富寶會計師事務所執業，有經歷表、
    台北市會計師公會會員證書、會計師證書、稅務代理人登記
    證書、財團法人臺灣省會計師公會會員資格證明書及美國會
    計師證照在卷足憑，本院審酌上情，認其對於公司業務、帳
    目及盈虧情況，應能本於專業知識予以檢查，當亦能適時維
    護、保障聲請人及其他股東之權益，爰依公司法第245 條第
    1 項之規定，選派彭建生會計師為檢查人，檢查相對人之業
    務帳目及財產情形。又相對人應依檢查人之要求提出相關帳
    簿、表冊供檢查，檢查人之報酬由相對人負擔，附此敘明。
五、依非訟事件法第175 條第3 項，裁定如主文。
中    華    民    國   100    年    9     月    30    日
                  民事第二庭  法  官  洪能超
以上正本係照原本作成。
如對本裁定抗告須於裁定送達後10日內向本院提出抗告狀，並繳
納裁判費新台幣1,000元。
中    華    民    國   100    年    9     月    30    日
                              書記官  火秋予